最高法院刑事判決　　　　　　九十六年度台上字第一七六六號
上　訴　人　甲○○
選任辯護人　郭俊廷律師
上列上訴人因違反貪污治罪條例等罪案件，不服台灣高等法院台
南分院中華民國九十五年十二月六日第二審判決（九十五年度上
訴字第七九一號，起訴案號：台灣台南地方法院檢察署九十二年
度偵字第一一七四八號），提起上訴，本院判決如下：
    主  文
原判決撤銷，發回台灣高等法院台南分院。
    理  由
本件原判決認定上訴人於民國八十八年三月至八十九年三月二十
五日擔任國防部陸軍砲兵飛彈學校（下稱砲校）中尉參謀官服役
期間內某不詳時日，意圖為自己不法所有，明知縱為砲校報廢之
軍用物品，仍應依相關規定報廢繳銷，竟在砲校內之報廢庫房旁
，將其所持有仍具軍事效用之一０五榴砲射表計算尺十五支、水
平桌三張，以總價新台幣（下同）二千元之價格，出售予經營「
二王軍品社」之張裕紳（業經判處罪刑確定），嗣經台南憲兵隊
於九十二年四月二十一日持搜索票至「二王軍品社」搜索，而查
知上情等情，因而維持第一審論處上訴人侵占軍用武器或彈藥以
外之軍用物品，情節輕微罪刑，駁回上訴人在第二審之上訴，固
非無見。
惟查；(一)、原判決事實欄認定前開計算尺等物品係屬上訴人所持
有，於理由欄論述上訴人所為不構成貪污治罪條例第四條第一項
第一款之竊取公有財物罪，係以該罪雖不限於公務員在執行職務
時為之，但仍應與公務員之職務行為有關方屬相當，而據砲校九
十三年十二月一日隋教字第○九三○○○七○四七號函及內附之
資料，上訴人為本件犯行時，固為軍官，惟其職務為教育參謀官
，負責施政工作計畫之編製、綜理學校教育經費之申請分配與管
制、教育用品採購及結報、督導教材印製中心教材、投影片製作
、臨時交辦事項等，並無經管報廢器材之職務，則上訴人侵占上
開計算尺等與其職務自不具有關連性等情為其論據；則該計算尺
等物品究竟如何得為上訴人所持有之物而構成侵占軍用物品之罪
？原判決並未敘明其認定之依據及理由，即有判決不備理由之違
誤。(二)、按九十年九月二十八日修正公布之陸海空軍刑法第三條
規定：現役軍人犯本法之罪後，喪失現役軍人身分者，仍適用本
法處罰。又該次修正前之陸海空軍刑法第七十七條第一項規定就
「盜賣械彈」、第七十八條就「盜賣械彈以外之軍用品」設有處
罰之規定（修正後為第六十四條第一項、第三項），是現役軍人
如所盜賣係屬「械彈」或「械彈以外之軍用品」者，其於喪失現
役軍人身分後，仍依陸海空軍刑法論處。上訴人一再辯稱伊交付
予張裕紳之前揭物品係自報廢庫房中取得，原判決雖論述上訴人
所出售之上揭計算尺等物品仍具有軍事效用，而非報廢之廢品，
且如認已達報廢之程度，亦應經一定之報廢程序，縱認已經報廢
之廢品，亦屬軍方之財產等情，然該計算尺等如係已達報廢之程
度或已經報廢之廢品時，是否仍屬「軍用物品」，此與上訴人之
犯行是否應適用陸海空軍刑法前揭法條論處，至有關係，原判決
未予查明，遽行判決，亦嫌調查職責未盡。以上或為上訴意旨所
指摘，或為本院得依職權調查之事項，應認原判決有撤銷發回更
審之原因。
據上論結，應依刑事訴訟法第三百九十七條、第四百零一條，判
決如主文。
中　　華　　民　　國　九十六　年　　四　　月　　四　　日
                      最高法院刑事第六庭
                          審判長法官  呂　潮　澤
                                法官  吳　昆　仁
                                法官  孫　增　同
                                法官  趙　文　淵
                                法官  吳　　　燦
      本件正本證明與原本無異
                                      書  記  官
中　　華　　民　　國　九十六　年　　四　　月　 十二 　日
                                                  Ａ
